【裁判字號】    98,訴,33
【裁判日期】    980224
【裁判案由】    毒品危害防制條例
【裁判全文】
臺灣臺北地方法院刑事判決                98年度訴字第33號
公  訴  人  臺灣臺北地方法院檢察署檢察官
被      告  甲○○
                    （現另案於臺灣臺北監獄執行中）
上列被告因違反毒品危害防制條例案件，經檢察官提起公訴（97
年度毒偵字第3738號），被告於準備程序進行中就被訴事實為有
罪之陳述，經本院合議庭裁定改依簡式審判程序審理，判決如下
：
    主  文
甲○○施用第一級毒品，累犯，處有期徒刑壹年貳月。扣案之注
射針筒壹個及美娜水壹瓶均沒收。
    事  實
一、甲○○前因施用第一級毒品海洛因案件，經本院以89年度毒
    聲字第2195號裁定令入勒戒處所觀察、勒戒後，因認有繼續
    施用毒品之傾向，經本院以89年度毒聲字第2506號裁定令入
    戒治處所施以強制戒治，於強制戒治期間，其成效經評定為
    合格，遂經本院於民國90年3月13日以90年度毒聲字第608號
    裁定停止戒治，所餘戒治期間付保護管束，於90年10月3日
    保護管束期滿執行完畢，經臺灣臺北地方法院檢察署檢察官
    以90年度戒毒偵字第244號不起訴處分在案。復於93年間再
    犯施用第一級毒品案件，先經本院以93年度訴字第1689號判
    決判處有期徒刑8月，經臺灣高等法院及最高法院駁回上訴
    確定，再因施用第一級毒品案件，經本院於95年2月20日以
    94年度訴字第1825號判決判處有期徒刑10月確定，上開二罪
    送監執行結果，於96年4月14日縮刑期滿執行完畢。又於97
    年間因施用第一級毒品案件，經本院於97年9月8日以97年度
    訴字第1167號判決判處有期徒刑1年確定。詎仍不知悔改，
    基於施用第一級毒品之犯意，於97年10月25日中午，在其位
    於臺北市○○區○○街50號5樓之23住處，以將海洛因加美
    娜水稀釋置入針筒內注射之方式，施用第一級毒品海洛因一
    次。嗣於同年月25日晚間8時許，因涉犯竊盜案件為警逮捕
    ，經警自其身上查扣其所有供施用海洛因之注射針筒1支及
    美娜水1瓶，並經警帶回臺北市大同分局驗尿送驗結果呈鴉
    片類陽性反應，而查悉上情。
二、案經臺北市政府警察局大同分局報請臺灣臺北地方法院檢察
    署檢察官偵查起訴。
    理  由
一、按刑事訴訟法第273條之1規定除被告所犯為死刑、無期徒刑
    、最輕本刑為3年以上有期徒刑之罪、或高等法院管轄第一
    審案件者外，於審判期日前之程序進行中，被告先就被訴事
    實為有罪之陳述時，審判長得告知被告簡式審判程序之旨，
    並聽取當事人、代理人、辯護人及輔佐人之意見後，裁定進
    行簡式審判程序。經查，本件被告甲○○被訴違反毒品危害
    防制條例乙案，非前開不得進行簡式審判程序之案件，經被
    告於本院行準備程序時就訴事實為有罪之陳述，且經法官告
    知被告簡式審判程序之旨，聽取被告及檢察官之意見後，爰
    依上開刑事訴訟法第273條之1之規定，裁定改依簡式審判程
    序審判之，合先敘明。
二、上開事實，業經被告甲○○於本院審理時坦承不諱，且其前
    揭時日為警查獲後經警採集尿液經送檢驗結果，確呈鴉片類
    陽性反應，此有臺北市政府警察局偵辦毒品案件尿液檢體委
    驗單、臺灣尖端先進生技醫藥股份有限公司97年11月7日尿
    液檢體編號002720號濫用藥物檢驗報告1紙在卷可參（見97
    年度毒偵字第3738號卷第18頁、第20頁），並有注射針筒1
    支及美娜水1瓶扣案可資佐證，足認被告上開自白與事實相
    符，堪以採信。又毒品危害防制條例於92年7月9日修正公布
    ，自93年1月9日施行，其中第20條、第23條將施用毒品之刑
    事處遇程序，區分為「初犯」及「5年內再犯」、「5年後再
    犯」。依其立法理由之說明：「初犯」，經觀察、勒戒或強
    制戒治後，應為不起訴處分或不付審理之裁定；經觀察、勒
    戒或強制戒治執行完畢釋放後，「5年內再犯」者，因其再
    犯率甚高，原實施之觀察、勒戒及強制戒治既已無法收其實
    效，爰依法追訴或裁定交付審理。至於經觀察、勒戒或強制
    戒治執行完畢釋放後，「5年後再犯」者，前所實施之觀察
    、勒戒或強制戒治已足以遮斷其施用毒品之毒癮，為期自新
    及協助其斷除毒癮，仍適用「初犯」規定，先經觀察、勒戒
    或強制戒治之程序。從而依修正後之規定，僅限於「初犯」
    及「5年後再犯」二種情形，始應先經觀察、勒戒或強制戒
    治程序。倘被告於5年內已再犯，經依法追訴處罰，縱其第3
    次（或第3次以上）再度施用毒品之時間，在初犯經觀察、
    勒戒或強制戒治執行完畢釋放5年以後，已不合於「5年後再
    犯」之規定，且因已於「5年內再犯」，顯見其再犯率甚高
    ，原實施觀察、勒戒或強制戒治，已無法收其實效，即應依
    該條例第10條處罰（最高法院95年度第7次刑事庭會議決議
    意旨）。查被告前因施用第一級毒品海洛因案件，經本院以
    89年度毒聲字第2195號裁定令入勒戒處所觀察、勒戒後，因
    認有繼續施用毒品之傾向，經本院以89 年度毒聲字第2506
    號裁定令入戒治處所施以強制戒治，於強制戒治期間，其成
    效經評定為合格，遂經本院於90年3月13日以90年度毒聲字
    第608號裁定停止戒治，所餘戒治期間付保護管束，於90 年
    10月3日保護管束期滿執行完畢，經臺灣臺北地方法院檢察
    署檢察官以90年度戒毒偵字第244號不起訴處分在案。復於
    93年間再犯施用第一級毒品案件，先經本院以93年度訴字第
    1689號判處有期徒刑8月，經臺灣高等法院及最高法院駁回
    上訴確定，再於94年間因施用第一級毒品案件，經本院於95
    年2月20日以94年度訴字第1825號判決判處有期徒刑10月確
    定，上開二罪送監執行結果，於96年4月14日縮刑期滿執行
    完畢等情，有臺灣高等法院被告前案紀錄表在卷可證。是
    本件被告雖係於前揭強制戒治執行完畢5年後，再犯本件施
    用第一級毒品之犯行，惟被告既於前揭90年10月3日強制戒
    治執行完畢釋放後5年內之93及94年間曾犯施用毒品案件，
    且判處罪刑確定，並已執行完畢，揆諸前開說明，應認被告
    之再犯率甚高，原實施觀察、勒戒或強制戒治，已無法收其
    實效，非屬「5年後再犯」之情形，仍應逕行追訴處罰。綜
    上所述，本件事證明確，被告犯行洵堪認定，應依法論科。
三、核被告所為，係犯毒品危害防制條例第10條第1項之施用第
    一級毒品罪。被告施用前持有海洛因之低度行為，應為施用
    海洛因之高度行為所吸收，不另論罪。又被告前因違反毒品
    危害防制條例案件，先經本院以93年度訴字第1689號判處有
    期徒刑8月，經臺灣高等法院及最高法院駁回上訴確定，又
    因施用第一級毒品案件，經本院於95年2月20日以94年度訴
    字第1825號判決判處有期徒刑10月確定，上開二罪送監執行
    結果，於96年4月14日縮刑期滿執行完畢，此有臺灣高等法
    院被告前案紀錄表在卷可按，其受有期徒刑執行完畢後，5
    年內故意再犯本件最重本刑為有期徒刑以上之罪，為累犯，
    應依刑法第47條第1項規定加重其刑。爰審酌被告前因施用
    毒品，歷經觀察、勒戒及強制戒治程序並經多次追訴審判及
    刑之執行，惟仍未能戒絕毒癮，復繼續沾染毒品惡習，再犯
    本件施用毒品罪，對於自身危害程度非輕，且有前述刑之加
    重事由，惟其於本院審理時尚知坦承犯行，態度良好，暨其
    品行、生活狀況及智識程度等一切情狀，量處如主文所示之
    刑。扣案之注射針筒1支與美娜水1瓶，係被告供本件犯罪所
    用之物，且為被告所有，業據其供承在卷，應依刑法第38條
    第1項第2款之規定，宣告沒收。
據上論斷，應依刑事訴訟法第273條之1第1項、第299條第1項前
段，毒品危害防制條例第10條第1項，刑法第11條前段、第47條
第1項、第38條第1項第2款，判決如主文。
本案經檢察官林冠佑到庭執行職務。
中    華    民    國    98    年    2    月    24     日
                  刑事第五庭    法  官  李宜娟
以上正本證明與原本無異。
如不服本判決應於收受送達後10日內向本院提出上訴書狀，並應
敘述具體理由；其未敘述上訴理由者，應於上訴期間屆滿後20日
內向本院補提理由書（圴須按他造當事人之人數附繕本）「切勿
逕送上級法院」。
                                書記官  張華瓊
中    華    民    國    98    年    2     月    25    日
附錄本件論罪科刑法條全文：
毒品危害防制條例第10條
施用第一級毒品者，處六月以上五年以下有期徒刑。
施用第二級毒品者，處三年以下有期徒刑。


司法院資訊處製作；財團法人民間司法改革基金會備份。
